【裁判字號】    98,訴,90
【裁判日期】    980716
【裁判案由】    違反毒品危害防制條例
【裁判全文】
臺灣雲林地方法院刑事判決                98年度訴字第90號
公  訴  人  臺灣雲林地方法院檢察署檢察官
被      告  乙○○
                    （另案在臺灣嘉義監獄執行）
指定辯護人  張育誠律師
上列被告因違反毒品危害防制條例案件，經檢察官提起公訴（98
年度偵字第259 號），本院判決如下：
    主    文
乙○○販賣第一級毒品，處有期徒刑拾伍年貳月。販賣第一級毒
品所得新臺幣壹仟元沒收之，如全部或一部不能沒收時，以其財
產抵償之。又販賣第一級毒品，處有期徒刑拾伍年貳月。販賣第
一級毒品所得新臺幣伍佰元沒收之，如全部或一部不能沒收時，
以其財產抵償之。又販賣第一級毒品，處有期徒刑拾伍年貳月。
應執行有期徒刑拾伍年陸月。販賣第一級毒品所得共計新臺幣壹
仟伍佰元沒收之，如全部或一部不能沒收時，以其財產抵償之。
    犯  罪  事  實
一、乙○○明知海洛因係毒品危害防制條例第2 條第2 項第1 款
    所定之第一級毒品，未經許可，不得持有、販賣，竟意圖營
    利，先於不詳時間、地點，以每「81」（指1 錢海洛因分裝
    為8 份，故每份俗稱「81」）重量之海洛因新臺幣（下同）
    2,500 元之價格，向許福來及楊世盟（該2 人販賣毒品部分
    均經本院另案審理），販入數量不詳之海洛因若干包後，繼
    而基於販賣第一級毒品海洛因之犯意，分別為下列行為：
  (一)甲○○於民國97年9 月14日，撥打乙○○持用之門號000000
    0000號行動電話，欲向乙○○購買1,000 元之海洛因，雙方
    談妥後，乙○○旋於同日，依約將數量3 分之1 「81」海洛
    因，攜至甲○○位於雲林縣崙背鄉阿勸村鹽園80-26 號住處
    ，將該包海洛因販賣給甲○○，並向甲○○收取1,000 元。
  (二)97年9 月15日或16日，甲○○又撥打乙○○持用之上開行動
    電話，2 人約定交易500 元之海洛因。乙○○旋於同日，將
    其販入之「81」重量海洛因分裝約3 分之1 包後，依約攜至
    甲○○上址住處附近之「順天宮」前，將該包海洛因販賣給
    甲○○，並向甲○○收取500 元。
  (三)97年9 月18日或19日，甲○○撥打乙○○持用之上開行動電
    話，2 人約定交易1,000 元之海洛因。乙○○旋於同日，將
    其販入之「81」重量海洛因分裝約3 分之1 包後，依約攜至
    雲林縣崙背鄉○○路某間已歇業超商前，將該包海洛因販賣
    給甲○○，惟甲○○因缺錢，而積欠未付款。
二、案經雲林縣警察局虎尾分局報告臺灣雲林地方法院檢察署檢
    察官偵查起訴。
    理  由
一、訊據被告乙○○對於上開3 次販賣第一級毒品海洛因給證人
    甲○○之犯罪事實，業於本院審理時均坦承不諱，核與證人
    甲○○於警詢、偵查及本院審理時證述情節相符，並有本院
    97年度訴字第1351號刑事判決（98偵259 號卷第2 頁至第5
    頁）、許福來之臺灣高等法院被告前案紀錄表（本院卷第31
    頁至第40頁）、楊世盟之臺灣高等法院被告前案紀錄表（本
    院卷第41頁至第44頁）及臺灣雲林地方法院檢察署檢察官97
    年度偵字第5727、6132號起訴書（本院卷第45頁至第58頁）
    各1 份附卷可稽，是被告自白核與上開積極證據相符，可以
    採信。本件事證明確，被告3 次販賣第一級毒品海洛因之犯
    行，均應可認定。
二、論罪科刑之理由：
  (一)按行為後法律有變更者，適用行為時之法律。但行為後之法
    律有利於行為人者，適用最有利於行為人之法律，刑法第2
    條第1 項定有明文。本件被告乙○○行為後，毒品危害防制
    條例業於98年5 月5 日立法院通過修正，經總統於98年5 月
    20日公布，於同年5 月22日生效（司法院98.6.29 院臺廳刑
    一字第0980014643號函示，應依中央法規標準法第13條規定
    ，自公布日起算至第3 日起發生效力）。比較新舊法規定：
    (1)第4 條第1 項、第2 項修正前規定：「製造、運輸、販賣
    第一級毒品者，處死刑或無期徒刑；處無期徒刑者，得併科
    新臺幣1 千萬元以下罰金。」「製造、運輸、販賣第二級毒
    品者，處無期徒刑或7 年以上有期徒刑，得併科新臺幣7 百
    萬元以下罰金。」修正後規定為：「製造、運輸、販賣第一
    級毒品者，處死刑或無期徒刑；處無期徒刑者，得併科新臺
    幣2 千萬元以下罰金。」「製造、運輸、販賣第二級毒品者
    ，處無期徒刑或7 年以上有期徒刑，得併科新臺幣1 千萬元
    以下罰金。」修正後乃加重罰金刑部分。此部分對被告較為
    不利。(2)第17條修正前規定：「犯第4 條第1 項至第4 項、
    第5 條第1 項至第4 項前段、第6 條第1 項至第4 項、第7
    條第1 項至第4 項、第八條第1 項至第4 項、第10條或第11
    條第1 項、第2 項之罪，供出毒品來源，因而破獲者，得減
    輕其刑」。修正後為：「犯第4 條至第8 條、第10條或第11
    條之罪，供出毒品來源，因而查獲其他正犯或共犯者，減輕
    或免除其刑。犯第4 條至第8 條之罪於偵查及審判中均自白
    者，減輕其刑。」(3)法律之適用應整體綜合比較後，採最有
    利於被告之原則適用，非可割裂為之。本件經綜合比較後，
    本院認為，因被告僅於審判中自白，於偵查中未自白，並無
    適用新法第17條第2 項減輕其刑之情形，既然新法有關罰金
    刑之部分處罰較重，自應依刑法第2 條第1 項前段規定，適
    用修正前之舊法較有利於被告，合先敘明。
  (二)查海洛因係毒品危害防制條例第2 條第2 項第1 款所列之第
    一級毒品。故核被告乙○○3 次所為，均係犯修正前毒品危
    害防制條例第4 條第1 項之販賣第一級毒品罪。被告各次持
    有海洛因之低度行為，分別為販賣海洛因之高度行為所吸收
    ，均不另論罪。
  (三)被告3 次販賣第一級毒品之犯行犯意各別，應分論併罰。至
    被告及辯護人辯稱被告3 次販賣海洛因之犯行販賣對象同一
    、販賣時間緊密，應屬集合犯，且與本院97年度訴字第1351
    號被告乙○○販賣第一級毒品給林俊吉之違反毒品危害防制
    條例案件有集合犯關係，本件應諭知不受理判決云云。惟按
    刑法修正廢止連續犯之規定後，除具有複次行為外觀之接續
    犯、集合犯仍為1 罪評價外，各複次行為當本於1 行為1 罪
    1 罰之原則予以論處。而毒品販賣或轉讓行為，本質上並非
    必然具有複次性，立法者亦無兼包含攝、聚多成一之擬制意
    思，社會通念尤難容忍一再違犯，司法實務採行數罪併罰，
    已成定論（最高法院98年度臺上字第3582號判決參照）。因
    此，被告及辯護人上揭所辯，自非可採。
  (四)犯毒品危害防制條例第4 條第1 項販賣第一級毒品罪，不分
    犯罪情節輕重，概處以法定刑死刑、無期徒刑，難免輕重失
    衡，倘有情輕法重情形，於裁判時自得適用刑法第59條酌量
    減輕其刑，以避免過嚴之刑罰，此參之司法院大法官釋字第
    263 號解釋文自明。亦即，法院為避免刑罰過於嚴苛，於情
    輕法重之情況下，應合目的性裁量而有適用刑法第59條酌量
    減輕被告刑度之義務。又適用刑法第59條酌量減輕其刑時，
    並不排除同法第57條所列舉10款事由之審酌（最高法院70年
    5 月16日70年度第6 次刑事庭長會議決議足供參考）。基於
    以上之理由，本院審酌：
    1.被告乙○○販賣第一級毒品之對象僅甲○○1 人，所得不
      高，所販賣之海洛因數量不大，被告販賣之手段、情節尚
      無集團性之情形，並非重大不赦之人，亦未有大量囤積預
      備販賣之毒品扣案，核與一般毒梟販賣毒品多者上百公克
      ，甚至以公斤計相較，其情節尚屬輕微，危害社會之程度
      亦較輕。
    2.依證人甲○○證述內容以觀，被告販賣海洛因之對象甲○
      ○均主動以電話聯絡被告購買毒品，並非被告為圖利而引
      誘甲○○施用，被告惡性尚非重大。
    3.被告僅國中畢業，教育程度不高，且施用毒品者常因成癮
      不可自拔，而花費鉅資購買毒品導致傾家蕩產，許多施用
      毒品者為圖供給自己施用毒品無虞，往往鋌而走險步上販
      賣一途，而以販賣毒品獲取些微利差，被告本身有施用毒
      品之惡習，堪信其為維持開銷，以繼續施用毒品，而販賣
      毒品。
    4.綜合以上各情，足認被告所犯販賣第一級毒品罪之犯罪情
      狀均顯可憫恕，其所犯販賣第一級毒品罪之法定刑是死刑
      、無期徒刑，若科以法定最輕刑度，猶嫌過重，有傷一般
      國民對法律之情感，爰依刑法第59條之規定酌減其刑。
  (五)按犯第4 條至第8 條之罪於偵查及審判中均自白者，減輕其
    刑，毒品危害防制條例第17條第2 項固有明文。可知，須被
    告於「偵查『及』審判中均自白，」方可減輕其刑。從而，
    被告於本院審理時雖自白其確實犯有3 次販賣第一級毒品海
    洛因之犯行，然其於偵查中並未坦承檢察官起訴之上開犯行
    ，因此，尚不符合上開條文規定減刑之要件，自無從依毒品
    危害防制條例第17條第2 項規定予以減刑，併此敘明。
  (六)本院審酌被告乙○○教育程度不高，然已前有違反麻醉藥品
    管理條例、肅清煙毒條例等相關毒品之犯罪前科，素行不佳
    ，被告之販毒行為，非僅戕害身心，有害國民健康，更可能
    引發各種犯罪，對國家社會治安之危害非淺，然其對於販賣
    海洛因之犯行雖於偵查中矢口否認，然於本院審理終結前仍
    能坦白承認，知所悔悟，犯後態度尚稱良好等一切情狀，各
    量處如主文所示之刑，並定其應執行之刑。另供被告使用於
    本件販賣第一級毒品所用之門號0000000000號行動電話（含
    SIM 卡1 張），業於本院97年度訴字第1351號被告乙○○違
    反毒品危害防制條例案件中宣告沒收確定，並於98年2 月10
    經檢察官執行沒收，有臺灣雲林地方法院檢察署檢察官扣押
    （沒收）物品處分命令1 紙在卷可參，爰不再予以宣告沒收
    。再被告第1 、2 次販賣海洛因所得各為1,000 元、500 元
    ，共計1,500 元（其中犯罪事實欄一之(三)部分並未取得價金
    ），均應依毒品危害防制條例第19條第1 項之規定宣告沒收
    之，如全部或一部不能沒收時，應以其等財產抵償之。
據上論斷，應依刑事訴訟法第299 條第1 項前段，毒品危害防制
條例第4 條第1 項（修正前）、第19條第1 項，刑法第11條前段
、第2 條第1 項前段、第59條、第51條第5 款，判決如主文。
本案經檢察官江柏青到庭執行職務。
中    華    民    國    98    年    7     月    16    日
                  刑事第六庭  審判長法  官  廖國勝
                                    法  官  黃楹榆
                                    法  官  廖淑華
以上正本證明與原本無異。
如不服本判決應於收受判決後10日內向本院提出上訴書狀，並應
敘述具體理由；其未敘述上訴理由者，應於上訴期間屆滿後20日
內向本院補提理由書（均須按他造當事人之人數附繕本）。「切
勿逕送上級法院」。
                                    書記官  高培馨
中    華    民    國    98    年    7     月    16    日
附錄本案論罪科刑法條全文：
修正前毒品危害防制條例第4 條：
製造、運輸、販賣第一級毒品者，處死刑或無期徒刑；處無期徒
刑者，得併科新臺幣1 千萬元以下罰金。
製造、運輸、販賣第二級毒品者，處無期徒刑或7 年以上有期徒
刑，得併科新臺幣7 百萬元以下罰金。
製造、運輸、販賣第三級毒品者，處5 年以上有期徒刑，得併科
新臺幣5 百萬元以下罰金。
製造、運輸、販賣第四級毒品者，處3 年以上10年以下有期徒刑
，得併科新臺幣3 百萬元以下罰金。
製造、運輸、販賣專供製造或施用毒品之器具者，處1 年以上7
年以下有期徒刑，得併科新臺幣1 百萬元以下罰金。
前五項之未遂犯罰之。


司法院資訊處製作；財團法人民間司法改革基金會備份。
